【裁判字號】    97,重訴,5
【裁判日期】    970229
【裁判案由】    清償借款
【裁判全文】
臺灣苗栗地方法院民事判決               97年度重訴字第5號
原      告    台灣中小企業銀行股份有限公司
法定代理人    己○○
訴訟代理人    丁○○
被      告    慶興營造有限公司
                      號1樓
兼法定代理人  乙○○
被      告    甲○○
              丙○○
                      號
              戊○○
上列當事人間請求清償借款事件，本院於民國97年2 月26日言詞
辯論終結，判決如下：
    主  文
被告慶興營造有限公司、戊○○、乙○○、丙○○、甲○○應連
帶給付原告新臺幣貳佰肆拾玖萬玖仟參佰元，及如附表編號一所
示之利息及違約金。
被告慶興營造有限公司、戊○○、乙○○、丙○○應連帶給付原
告新臺幣柒佰柒拾貳萬捌仟元，及如附表編號二所示之利息及違
約金。
被告慶興營造有限公司、戊○○、乙○○、丙○○應連帶給付原
告新臺幣玖佰玖拾柒萬元，及如附表編號三所示之利息及違約金
。
被告慶興營造有限公司、戊○○、乙○○、丙○○應連帶給付原
告新臺幣陸佰伍拾萬元，及如附表編號四所示之利息及違約金。
訴訟費用由被告連帶負擔。
    事  實
甲、原告方面：
一、聲明：如主文第1 至4 項所示。
二、陳述：
（一）被告慶興營造有限公司（下稱慶興公司）於民國94年7 月
      26日邀同被告戊○○、乙○○、丙○○、甲○○擔任連帶
      保證人，與原告訂立借據，向原告借款新臺幣（下同）1,
      000 萬元，借款期間自94年7 月27日起至97年7 月27日止
      ，借款利率按原告基準利率（即年息4.15％）加年息0.9
      ％（即5.05％）計算，並自實際撥款日起，依年金法按月
      攤還本息。債務人若不依約按時給付本息時，債務即視為
      全部到期，另加計逾期在6 個月以內者，按上開利率10％
      ，逾期超過6 個月者，按上開利率20％計算之違約金。詎
      被告慶興公司自96年10月27日起即未依約繳納本息，尚欠
      本金2,499,300 元及利息、違約金未清償，依兩造之約定
      ，債務視為全部到期。爰依消費借貸及連帶保證之法律關
      係，訴請被告慶興公司、戊○○、乙○○、丙○○、甲○○連帶給付如訴之聲明第1 項。
（二）被告慶興公司於95年8 月29日邀同被告戊○○、乙○○、
      丙○○擔任連帶保證人，與原告訂立信用狀融資契約，融
      資額度1,000 萬元，額度動用期間自95年8 月29日起至96
      年8 月29日止，逕由借款人出具申請書申請循環動用，借
      款利率按原告基準利率即年息4.15％計算，被告應按期攤
      還本息，如有遲延，則全部債務視為到期，應一次清償全
      部借款本息；逾期6 個月以內者，按上開利率10％，逾期
      超過6 個月者，按上開利率20％計付違約金。被告慶興公
      司分別於(1)96年6 月5 日借款152 萬元，借款期間自96年
      6 月5 日起至96年11月26日止，詎被告自96年10月15日起
      即未依約繳納本息，尚欠本金152 萬元及利息、違約金。
      (2)96年8 月3 日借款6,208,000 元，借款期間自96年8 月
      3 日起至97年1 月28日止，詎被告自96年10月3 日起即未
      依約繳納本息，尚欠本金6,208,000 元及利息、違約金。
      2 筆借款總計欠本金7,728,000 元及利息、違約金未清償
      ，依兩造之約定，債務視為全部到期。爰依消費借貸及連
      帶保證之法律關係，訴請被告慶興公司、戊○○、乙○○
      、丙○○連帶給付如訴之聲明第2 項。
（三）(1)被告慶興公司於95年8 月29日邀同被告戊○○、乙○○
      、丙○○擔任連帶保證人，與原告訂立貸款契約，向原告
      借得1,000 萬元，借款期間自95年8 月29日起至96年8 月
      29日止，逕由借款人出具借據申請循環動用，每筆借款期
      限最長不得超過6 個月，借款利率按原告基準利率（即年
      息4.15％）加年息0.91％（即5.06％）計算，被告應按期
      攤還本息，如有遲延，則全部債務視為到期，應一次清償
      全部借款本息；逾期6 個月以內者，按上開利率10％，逾
      期超過6 個月者，按上開利率20％計付違約金。被告慶興
      公司分別於96年7 月13日借款300 萬元，借款期間自96
      年7 月13日起至97年1 月13日止，詎被告自96年10月13日
      起即未依約繳納本息，尚欠本金300 萬元及利息、違約金
      。96年8 月14日借款330 萬元，借款期間自96年8 月14
      日起至97年2 月14日止，詎被告自96年10月14日起即未依
      約繳納本息，尚欠本金330 萬元及利息、違約金。(2)又被
      告慶興公司於96年10月4 日邀同被告戊○○、乙○○、丙○○擔任連帶保證人，與原告訂立貸款契約，向原告借得
      1,000 萬元，借款期間自96年10月5 日起至97年10月5 日
      止，逕由借款人出具借據申請循環動用，每筆借款期限最
      長不得超過6 個月，借款利率按原告基準利率（即年息4.
      15％）加年息0.91％（即5.06％）計算，被告應按期攤還
      本息，如有遲延，則全部債務視為到期，應一次清償全部
      借款本息；逾期6 個月以內者，按上開利率10％，逾期超
      過6 個月者，按上開利率20％計付違約金。被告慶興公司
      於96年10月24日借款367 萬元，借款期間自96年10月24
      日起至97年4 月24日止，詎被告自96年10月24日起即未依
      約繳納本息，尚欠本金367 萬元及利息、違約金。以上3
      筆借款總計欠本金997 萬元及利息、違約金未清償，依兩
      造之約定，債務視為全部到期。爰依消費借貸及連帶保證
      之法律關係，訴請被告慶興公司、戊○○、乙○○、丙○○連帶給付如訴之聲明第3 項。
（四）被告慶興公司於96年10月4 日邀同被告戊○○、乙○○、
      丙○○擔任連帶保證人，與原告訂立借據，向原告借款65
      0 萬元，借款期間自96年10月5 日起至97年10月5 日止，
      借款利率按原告基準利率（即年息4.15％）加年息0.84％
      （即4.99％）計算，並自實際撥款日起，依年金法按月攤
      還本息。債務人若不依約按時給付本息時，債務即視為全
      部到期，另加計逾期在6 個月以內部分，按上開利率10％
      ，逾期超過6 個月部分，按上開利率20％計算之違約金。
      詎被告慶興公司自96年10月5 日起即未依約繳納本息，尚
      欠本金650 萬元及利息、違約金未清償，依兩造之約定，
      債務視為全部到期。爰依消費借貸及連帶保證之法律關係
      ，訴請被告慶興公司、戊○○、乙○○、丙○○連帶給付
      如訴之聲明第4 項。
乙、被告慶興營造有限公司、戊○○、乙○○、丙○○、甲○○
    等均未於言詞辯論期日到場，亦未提出書狀作何聲明或陳述
    。
    理  由
一、被告等經合法通知，均未於言詞辯論期日到場，查無民事訴
    訟法第386 條所列各款情形，爰依原告之聲請，由其一造辯
    論而為判決。
二、按連帶債務之債權人，得對於債務人中之1 人或數人或其全
    體，同時或先後請求全部或一部之給付，民法第273 條第1
    項定有明文。故在未清償以前，債權人得向連帶債務人之1
    人或同時或依次，訴請清償其全部；又連帶保證人，即屬民
    法第273 條所稱之連帶債務人，債權人自得直接對之為履行
    債務之請求。次按當事人對於他造主張之事實，於言詞辯論
    時不爭執者，視同自認；當事人對於他造主張之事實，已於
    相當時期受合法之通知，而於言詞辯論期日不到場，亦未提
    出準備書狀爭執者，準用第1 項之規定，民事訴訟法第280
    條第1 項前段、第3 項前段分別定有明文。原告主張前揭事
    實，業據其提出與所述相符之借據、融資契約、貸款契約、
    授信約定書、查詢驗證單等件（卷第9 至27、33至39頁）為
    證，而被告等人經合法通知，均未於言詞辯論期日到場或提
    出書狀加以否認或爭執，本院審酌前揭書證，認原告之主張
    均為真實。從而，原告依消費借貸及連帶保證之法律關係，
    請求被告等連帶給付如主文第1 至4 項所示之本息及違約金
    ，即無不合，應予准許。
三、據上論結，本件原告之訴為有理由，依民事訴訟法第385 條
    第1 項前段、第85條第2 項，判決如主文。
中    華    民    國    97    年    2     月    29    日
                 民事庭法  官  黃怡玲
以上正本係照原本作成。
如對本判決上訴，須於判決送達後20日內向本院提出上訴狀。
                       書記官  劉依緹
中    華    民    國    97    年    2     月    29    日
┌────────────────────────────────────────────────────────────┐
│附表：                                                                                                                  │
├───┬──────┬──────┬──────┬─────────┬───────┬─────────────────┤
│編號  │借款金額    │借款日期    │ 結欠本金   │遲延利息計算期間  │  利    率    │  違         約         金        │
│      │(新臺幣)    │（民國）    │ (新臺幣)   │                  │              │                                  │
├───┼──────┼──────┼──────┼─────────┼───────┼─────────────────┤
│ 一   │1,000萬元   │94年7月26日 │2,499,300元 │96年10月27日起至清│5.05％        │自96年11月28日起至清償日止，逾期在│
│      │            │            │            │償日止            │              │6個月以內者，按本借款利率10％，超 │
│      │            │            │            │                  │              │過6個月者，按上開利率20％計算。   │
├───┼──────┼──────┼──────┼─────────┼───────┼─────────────────┤
│ 二   │152萬元     │95年6月5日  │152萬元     │96年10月15日起至清│4.15％        │自96年11月16日起至清償日止，逾期在│
│      │            │            │            │償日止            │              │6 個月以內者，按本借款利率10％，超│
│      │            │            │            │                  │              │過6 個月者，按上開利率20％計算。  │
│      ├──────┼──────┼──────┼─────────┼───────┼─────────────────┤
│      │6,208,000元 │96年8月3日  │6,208,000元 │96年10月3日起至清 │4.15％        │自96年11月4 日起至清償日止，逾期在│
│      │            │            │            │償日止            │              │6 個月以內者，按本借款利率10％，超│
│      │            │            │            │                  │              │過6 個月者，按上開利率20％計算。  │
├───┼──────┼──────┼──────┼─────────┼───────┼─────────────────┤
│ 三   │300萬元     │96年7月13日 │300萬元     │96年10月13日起至清│5.06％        │自96年11月14日起至清償日止，逾期在│
│      │            │            │            │償日止            │              │6 個月以內者，按本借款利率10％，超│
│      │            │            │            │                  │              │過6 個月者，按上開利率20％計算。  │
│      ├──────┼──────┼──────┼─────────┼───────┼─────────────────┤
│      │330萬元     │96年8月14日 │330萬元     │96年10月14日起至清│5.06％        │自96年11月15日起至清償日止，逾期在│
│      │            │            │            │償日止            │              │6 個月以內者，按本借款利率10％，超│
│      │            │            │            │                  │              │過6 個月者，按上開利率20％計算。  │
│      ├──────┼──────┼──────┼─────────┼───────┼─────────────────┤
│      │367萬元     │97年10月24日│367萬元     │96年10月24日起至清│5.06％        │自96年11月25日起至清償日止，逾期在│
│      │            │            │            │償日止            │              │6 個月以內者，按本借款利率10％，超│
│      │            │            │            │                  │              │過6 個月者，按上開利率20％計算。  │
├───┼──────┼──────┼──────┼─────────┼───────┼─────────────────┤
│ 四   │650萬元     │96年10月5日 │650萬元     │96年10月5日起至清 │4.99％        │自96年11月6 日起至清償日止，逾期在│
│      │            │            │            │償日止            │              │6 個月以內者，按本借款利率10％，超│
│      │            │            │            │                  │              │過6 個月者，按上開利率20％計算。  │
└───┴──────┴──────┴──────┴─────────┴───────┴─────────────────┘


司法院資訊處製作；財團法人民間司法改革基金會備份。
